【裁判字號】    99,易,1335
【裁判日期】    990531
【裁判案由】    毒品危害防制條例
【裁判全文】
臺灣板橋地方法院刑事判決              99年度易字第1335號
公  訴  人  臺灣板橋地方法院檢察署檢察官
被      告  甲○○
上列被告因違反毒品危害防制條例案件，經檢察官提起公訴（99
年度偵字第5904號），嗣因被告就被訴事實為有罪之陳述，本院
告知被告簡式審判程序之旨，並聽取當事人之意見後，裁定改依
簡式審判程序進行，本院判決如下：
    主  文
甲○○持有第三級毒品純質淨重二十公克以上，處有期徒刑壹年
，扣案如附表編號貳至伍所示驗餘之毒品，沒收銷燬、沒收之，
前開毒品之外包裝袋肆拾貳只均沒收。
    事  實
一、甲○○明知MDMA（俗稱搖頭丸）、愷他命（俗稱K 他命）、
    硝甲西泮（俗稱一粒眠）及氟硝西泮，分別係毒品危害防制
    條例所列管之第二、三級毒品，屬違禁物，依法不得持有，
    竟基於持有第二、三級毒品之犯意，於民國99年2 月9 日，
    在臺北縣永和市之君悅KTV ，向姓名年籍不詳綽號「ㄢ哥」
    之成年男子，以新臺幣6 萬元之代價，購買如附表編號2 至
    5 所示第三級毒品愷他命35包、硝甲西泮27顆、氟硝西泮2
    顆（1 包）及含第二級毒品MDMA、第三級毒品愷他命成份之
    藥錠型態毒品之藥錠共計57顆（6 包）（以上毒品之外觀及
    重量詳如附表所示，另同時購入者尚有未含列管毒品之藥錠
    31 顆 ）而持有之。嗣於99年2 月9 日23時25分許，在臺北
    縣中和市○○路611 巷口，因甲○○駕駛之車牌號碼ZG-870
    8 號自用小客車行跡可疑，經警攔查，當場在甲○○身上所
    背之背包及車上，扣得如附表所示之物（所涉施用、持有第
    二級毒品甲基安非他命部分，業經本院另案裁定送觀察、勒
    戒），並經得其同意後採集其尿液送驗。
二、案經臺北縣政府警察局中和第二分局移送臺灣板橋地方法院
    檢察署檢察官偵查起訴。
    理  由
一、按除被告所犯為死刑、無期徒刑、最輕本刑為3 年以上有期
    徒刑之罪或高等法院管轄第一審案件者外，於第一次審判期
    日前之準備程序進行中，被告先就被訴事實為有罪之陳述時
    ，審判長得告知被告簡式審判程序之旨，並聽取當事人、代
    理人、辯護人及輔佐人之意見後，裁定進行簡式審判程序，
    刑事訴訟法第273 條之1 第1 項定有明文。經核本件被告所
    犯係死刑、無期徒刑、最輕本刑為三年以上有期徒刑以外之
    罪，其於準備程序中就被訴事實為有罪之陳述，經法官告知
    簡式審判程序之旨，並聽取公訴人、被告之意見後，本院爰
    依首揭規定，裁定依簡式審判程序，合先敘明。
二、訊之被告甲○○對於上揭事實坦承不諱，並有如附表所示編
    號2 至5 所示第三級毒品愷他命35包、硝甲西泮27顆、氟硝
    西泮2 顆（1 包）及含第二級毒品MDMA、第三級毒品愷他命
    成份之藥錠型態毒品共計57顆（6 包）（以上毒品之外觀及
    重量詳如附表所示）扣案可資佐證。而扣案之白色細晶體35
    包（驗前總毛重53.59 公克，驗前純質淨重41.74 公克），
    經送鑑定結果檢出愷他命成分有內政部警政署刑事警察局99
    年3 月26日刑鑑字第0990025431號鑑定書一紙在卷可參（見
    偵卷第81至83頁），另扣案如附表編號5 所示藥錠88顆，經
    送驗結果，發現該藥錠外觀型態計分為六種，除其中淡綠色
    圓型藥錠及紫色圓型藥錠檢出未列管之對氯安非他命及咖啡
    因，未檢出愷他命、MDMA等毒品成份外，餘或同時檢出第三
    級毒品愷他命、第二級毒品MDMA成份，或除前開愷他命、
    MDMA 毒 品成份外另同時檢出微量第二級毒品甲基安非他命
    成份，或僅檢出第三級毒品愷他命成份，亦有內政部警政署
    刑事警察局前開鑑定書一紙在卷可參。另扣案附表編號2 之
    橘色圓形錠劑，附表編號3 之白色圓形錠劑，經送交通部民
    用航空局航空醫務中心鑑定結果，分別檢出第三級毒品硝甲
    西泮、氟硝西泮，有該中心出具之99年3 月8 日航藥鑑字第
    0991457 號毒品鑑定書一紙在卷可稽（見偵卷第92、93頁）
    。又被告為警查獲後所採集之尿液，送驗結果，僅呈安非他
    命類及Ketamine（愷他命）類陽性反應、鴉片類、MDMA類及
    大麻類陰性反應，此有臺灣檢驗科技股份有限公司濫用藥物
    檢驗報告、臺北縣政府警察局中和第二分局毒品案件犯罪嫌
    疑人姓名及代碼對照表各1 紙在卷足憑（見偵卷第64、65頁
    ），是被告有施用第三級毒品愷他命、未施用第二級毒品
    MDMA之情應可認定，是被告自承前扣案附表所示之第三級毒
    品愷他命、硝甲西泮、氟硝西泮，以及含有第二級毒品MDMA
    、第三級毒品愷他命之錠劑，係其與友人集資購買欲供派對
    時使用之情，應非虛偽，可堪採信。是被告前開自白與卷附
    之證據相互勾稽，互核相符，堪認被告之自白與事實相符，
    堪採本件認定事實之證據。綜此，被告事證明確，犯行堪以
    認定，應予論科。
三、核被告所為，係犯毒品危害防制條例第11條第2 項之持有第
    二級毒品罪、同條第5 項之持有第三級毒品純質淨重逾20公
    克罪。被告以一行為同時觸犯上開2 罪名，為刑法第55條前
    段之想像競合犯，應從一重之持有第三級毒品純質淨重逾20
    公克罪處斷。爰審酌被告持有之愷他命之數量非微及其他第
    二級、第三級毒品等數量非鉅，及其犯罪動機、目的、手段
    、因為警查獲已阻止毒品之擴散所生危害亦非至鉅，及其品
    行、智識程度、生活狀況及犯後坦承犯行等一切情狀，量處
    如主文所示之刑，以示儆懲。至蒞庭檢察官於論告時具體求
    刑處有期徒刑2 年，併科罰金新台幣10萬元云云，本院審酌
    被告係應友人之請集資合購前開毒品欲供彼等日後派對使用
    ，並無從中獲利之圖，其惡行顯較圖謀販賣或轉讓不特定之
    他人之行為為低，況被告係與友人集資合購，縱本件毒品未
    為警查獲其轉讓之對象實已限定，對毒品擴散及社會治安之
    危害尚屬有限，本院認量處如主文所示之刑已足使被告有所
    警惕，並認此罪刑相當，是檢察官具體求刑有期徒刑2 年，
    併科罰金新台幣10萬元實嫌過重，附此說明。又扣案如附表
    編號5 之所示之驗餘含第二級毒品MDMA、第三級毒品愷他
    命成份之藥錠型態毒品42顆（5 包，驗前計45顆，驗前淨重
    共13.28 公克，共取樣0.79公克，驗餘淨重共12.49 公克，
    驗前含第二級毒品甲基安非他命總純質淨重約0.01公克，驗
    前含MDMA總純質淨重約7.70公克，驗前含愷他命總純質淨重
    約0.74公克，鑑驗用罄3 顆），因同時含有第二級毒品及第
    三級毒品之成份，因無從析分，應全部視為第二級毒品，而
    係本件查獲之第二級毒品，不問屬於犯人與否，依毒品危害
    防制條例第18條第1 項前段，予以宣告沒收銷燬之；另扣案
    如附表編號2 至4 之第三級毒品愷他命35包（驗前總毛重
    53.59 公克，包裝塑膠袋總重6.69公克，取樣0.19公克，驗
    餘淨重46.71 公克，驗前總純質淨重共41.74 公克）、硝甲
    西泮27顆（驗前淨重共4.80 00 公克，取樣0.01 48 公克，
    驗餘淨重共4.7852公克）、氟硝西泮2 顆（1 包，驗前淨重
    共0.4040公克，取樣0.0181公克，驗餘淨重共0.3859公克）
    、如附表編號5 之所示驗餘含第三級毒品愷他命成份之深
    綠色圓型藥錠11顆（1 包，驗前計12顆，驗前淨重共1.33公
    克，取樣0.25公克，驗餘淨重3.57公克，驗前總純質淨重約
    0.15公克，鑑驗用罄1 顆），均係違禁物，應依刑法第38條
    第1 項第1 款之規定，宣告沒收之（最高法院95年度臺上字
    第911 號判決意旨參照），公訴人認此部分第三級毒品應依
    毒品危害防制條例第18條第1 項前段之規定為沒收銷燬之諭
    知，容有誤會，附此說明。至鑑驗用罄之毒品部分，因已滅
    失，自無庸不再為沒收銷燬或沒收之諭知，併此說明。另上
    開愷他命35包之外包裝袋35只及附表編號3 、5 之、所
    示之毒品之外包裝袋7 只，係用於包裹毒品，防其裸露、潮
    濕，便於攜帶、持有，係供被告持有第三級毒品愷他命、氟
    硝西泮、第二級毒品MDMA所用之物，為被所有供本件犯罪所
    用之物，業據其陳明在卷，應併依刑法第38條第1 項第2款
    之規定沒收之。至扣案之0.13公克分裝袋13只、0.19公克分
    裝袋104 只等物，被告否認與本件犯罪有關，核與本件持有
    第二級、第三級毒品之犯行無涉，爰不於本件主刑項宣告沒
    收，公訴人起訴書載稱此部分係被告供施用毒品所用之物，
    並認應於本件為沒收之諭知，亦有誤會，附此說明。另如附
    表編號5 之所示淡綠色圓型藥錠14顆（鑑驗用罄1 顆）及
    紫色圓型藥錠17顆（鑑驗用罄1 顆），未檢出列管之毒品成
    份，非屬違禁物，亦不於本案為沒收或沒收銷燬之諭知，併
    此敘明。
據上論斷，應依刑事訴訟法第273 條之1 第1 項、第299 條第1
項前段，毒品危害防制條例第11條第2 項、第5 項、第18條第1
項前段，刑法第11條、第55條、第38條第1 項第1 款、第2 款，
判決如主文。
本案經檢察官簡志祥到庭執行職務。
中    華    民    國    99    年    5     月    31    日
                  刑事第二庭    法  官  李釱任
上列正本證明與原本無異。
如不服本判決，應於判決送達後10日內敘明上訴理由，向本院提
出上訴狀 (應附繕本) ，上訴於臺灣高等法院。其未敘述上訴理
由者，應於上訴期間屆滿後20日內向本院補提理由書「切勿逕送
上級法院」。
                                書記官  阮旭家
中    華    民    國    99    年    6     月    1     日
附錄本案論罪科刑法條全文：
毒品危害防制條例第11條
持有第一級毒品者，處 3 年以下有期徒刑、拘役或新臺幣 5 萬
元以下罰金。
持有第二級毒品者，處 2 年以下有期徒刑、拘役或新臺幣 3 萬
元以下罰金。
持有第一級毒品純質淨重十公克以上者，處 1 年以上 7 年以下
有期徒刑，得併科新臺幣 1 百萬元以下罰金。
持有第二級毒品純質淨重二十公克以上者，處 6 月以上 5 年以
下有期徒刑，得併科新臺幣 70 萬元以下罰金。
持有第三級毒品純質淨重二十公克以上者，處 3 年以下有期徒
刑，得併科新臺幣 30 萬元以下罰金。
持有第四級毒品純質淨重二十公克以上者，處 1 年以下有期徒
刑，得併科新臺幣 10 萬元以下罰金。
持有專供製造或施用第一級、第二級毒品之器具者，處 1 年以
下有期徒刑、拘役或新臺幣 1 萬元以下罰金。
附表：
┌──┬───────────┬───┬───────────┬───────────┐
│編號│    名        稱      │數量  │     外觀及重量       │備註（應沒收銷燬、沒收│
│    │                      │      │                      │之物品）              │
├──┼───────────┼───┼───────────┼───────────┤
│  1 │第二級毒品甲基安非他命│ 12包 │白色透明結晶；驗餘淨重│供被告施用之毒品，非在│
│    │                      │      │4.7348公克            │本案沒收銷燬之列。    │
├──┼───────────┼───┼───────────┼───────────┤
│  2 │第三級毒品硝甲西泮    │ 27顆 │橘色圓形錠劑；驗前淨重│依刑法第38條第1 項第1 │
│    │                      │      │共4.8000 公克，取樣   │款之規定宣告沒收。    │
│    │                      │      │0.0148公克，驗餘淨重共│                      │
│    │                      │      │4.7852公克。          │                      │
├──┼───────────┼───┼───────────┼───────────┤
│  3 │第三級毒品氟硝西泮    │  2顆 │白色圓形錠劑；驗前淨重│依刑法第38條第1 項第1 │
│    │                      │（1 包│共0.4040公克，取樣0.01│款之規定宣告沒收。其外│
│    │                      │）    │81公克，驗餘淨重共0.38│包裝袋1 只部分，依刑法│
│    │                      │      │59公克。              │第38條第1 項第2 款之規│
│    │                      │      │                      │定宣告沒收。          │
├──┼───────────┼───┼───────────┼───────────┤
│  4 │第三級毒品愷他命      │ 35包 │白色細晶體，分裝成35包│第三級毒品愷他命部分依│
│    │                      │      │；驗前總毛重53.59 公克│刑法第38條第1 項第1 款│
│    │                      │      │，包裝塑膠袋總重6.69公│之規定宣告沒收，其外包│
│    │                      │      │克，取樣0.19公克，驗餘│裝袋35只部分，依刑法第│
│    │                      │      │淨重46.71 公克，驗前總│38 條 第1 項第2 款之規│
│    │                      │      │純質淨重共41.74 公克。│定宣告沒收。          │
├──┼───────────┼───┼───────────┼───────────┤
│  5 │藥錠型態毒品          │ 88顆 │其中淺綠色圓型藥錠（│驗餘之淺綠色圓型藥錠│
│    │                      │（分裝│  1包）、粉紅色圓型藥 │  、粉紅色圓型藥錠、米│
│    │                      │成9 包│  錠（3 包）、米黃色圓│  黃色圓型藥錠，計42顆│
│    │                      │）    │  型藥錠（1 包），計  │  （5 包，驗前計45顆；│
│    │                      │      │  45 顆（5包）；驗前淨│  驗前淨重共13.28 公克│
│    │                      │      │  重共13.28公克，共取 │  ，共取樣0.79公克，驗│
│    │                      │      │  樣0.79公克，驗餘淨重│  餘淨重共12.49 公克，│
│    │                      │      │  共12.49公克，驗前含 │  驗前含第二級毒品甲基│
│    │                      │      │  第二級毒品甲基安非他│  安非他命總純質淨重約│
│    │                      │      │  命總純質淨重約0.01公│  0.01公克，驗前含MDMA│
│    │                      │      │  克，驗前含MDMA總純質│  總純質淨重約7.70 公 │
│    │                      │      │  淨重約7.70公克，驗前│  克，驗前含愷他命總純│
│    │                      │      │  含愷他命總純質淨重共│  質淨重約0.74公克），│
│    │                      │      │   0.74公克，鑑驗用罄3│  依毒品危害防制條例第│
│    │                      │      │  顆，餘42顆。        │  18條第1 項前段之規定│
│    │                      │      │其中深綠色圓型藥錠計│  沒收銷燬之。其外包裝│
│    │                      │      │  12顆（1 包）；驗前淨│  袋5 只部分，依刑法38│
│    │                      │      │  重3.91公克，取樣0.34│  條第1 項第2 款之定宣│
│    │                      │      │  公克，驗餘淨重3.57公│  告沒收。            │
│    │                      │      │  克，驗前含愷他命總純│驗餘之深綠色圓型藥錠│
│    │                      │      │  質淨重約0.15公克，鑑│  計11顆（1 包，驗前計│
│    │                      │      │  驗用罄1 顆，餘11顆。│  12 顆 ，驗前淨重3.91│
│    │                      │      │其中淡綠色圓型藥錠14│  公克，取樣0.34公克，│
│    │                      │      │  顆（1 包，鑑驗用罄1 │  驗餘淨重3.57公克，驗│
│    │                      │      │  顆），紫色圓型藥錠17│  前含愷他命總純質淨重│
│    │                      │      │  顆（2 包，鑑驗用罄1 │  約0.15公克），依刑法│
│    │                      │      │  顆），未檢列管毒品成│  第38條第1 項第1 款之│
│    │                      │      │  份。                │  規定宣告沒收。其外包│
│    │                      │      │                      │  裝袋1 只部分，依刑法│
│    │                      │      │                      │  38 條 第1 項第2 款之│
│    │                      │      │                      │  定宣告沒收。        │
│    │                      │      │                      │未檢出列管毒品成份之│
│    │                      │      │                      │  淡綠色圓型藥錠14顆（│
│    │                      │      │                      │  驗餘為13顆），紫色圓│
│    │                      │      │                      │  型藥錠17顆（驗餘為16│
│    │                      │      │                      │  顆），不於本案宣告沒│
│    │                      │      │                      │  收或沒收銷燬之。    │
├──┼───────────┼───┼───────────┼───────────┤
│  6 │安非他命吸食器        │  1組 │                      │供被告施用毒品所用之物│
│    │                      │      │                      │，非在本案沒收之列。  │
├──┼───────────┼───┼───────────┼───────────┤
│  7 │0.13公克分裝袋        │ 13只 │                      │與本件犯罪無涉。      │
├──┼───────────┼───┼───────────┼───────────┤
│  8 │0.19公克分裝袋        │ 104只│                      │與本件犯罪無涉。      │
├──┼───────────┼───┼───────────┼───────────┤
│  9 │A969行動電話          │  1支 │                      │與本件犯罪無涉。      │
├──┼───────────┼───┼───────────┼───────────┤
│ 10 │SIM卡                 │  2張 │                      │SIM卡門號為0000000000 │
│    │                      │      │                      │、0000000000，與本件犯│
│    │                      │      │                      │罪無涉。              │
├──┼───────────┼───┼───────────┼───────────┤
│ 11 │彈匣                  │  1個 │                      │與本件犯罪無涉。      │
└──┴───────────┴───┴───────────┴───────────┘

司法院資訊處製作；財團法人民間司法改革基金會備份。
